臺灣高等法院刑事判決　　　　　　　　100年度上訴字第100號
上　訴　人　臺灣桃園地方法院檢察署檢察官
被　　　告　曾富中
上列上訴人因被告違反毒品危害防制條例案件，不服臺灣桃園地
方法院99年度簡上字第628號，中華民國99年11月23日第一審判
決（聲請簡易判決處刑案號：臺灣桃園地方法院檢察署99年度偵
字第6535號），提起上訴，本院判決如下：
    主  文
上訴駁回。
    理  由
一、聲請簡易判決處刑意旨略以：被告曾富中明知美沙冬（Meth
    adone）係毒品危害防制條例所列管之第二級毒品，僅能在
    醫療院所內當場服用完畢，不得私自非法持有，竟基於持有
    第二級毒品之犯意，於民國99年1月2日下午4時30分許，在
    桃園縣桃園市○○街96號前，為警查獲其非法持有美沙冬1
    瓶（含瓶重30.3公克），因認被告涉犯毒品危害防制條例第
    11條第2項持有第二級毒品罪嫌。
二、按犯罪事實應依證據認定之，無證據不得認定犯罪事實，又
    不能證明被告犯罪者應諭知無罪之判決，刑事訴訟法第154
    條第2項、第301條第1項分別定有明文。次按刑事訴訟法所
    謂認定犯罪事實之證據，係指足以認定被告確有犯罪行為之
    積極證據而言，該項證據自須適合於被告犯罪事實之認定，
    始得採為斷罪資料。如未能發現相當證據，或證據不足以證
    明，自不能以推測或擬制之方法，以為裁判基礎。又檢察官
    就被告犯罪事實，應負舉證責任，並指出證明之方法。因此
    ，檢察官對於起訴之犯罪事實，應負提出證據及說服之實質
    舉證責任。倘其所提出之證據，不足為被告有罪之積極證明
    ，或其指出證明之方法，無從說服法院以形成被告有罪之心
    證，基於無罪推定之原則，自應為被告無罪判決之諭知（最
    高法院29年度上字第3105號、40年度臺上字第86號及92年度
    臺上字第128號判例參照）。
三、公訴意旨認為上訴人即被告曾富中涉有持有第二毒品罪嫌，
    係以被告於警詢及偵查中之供述，並有自願搜索同意書、搜
    索扣押筆錄、扣案物之美沙冬及臺灣檢驗科技股份有限公司
    濫用藥物檢驗報告等證據為其主要論據。然訊據被告雖供稱
    ：警察在其車上有查獲美沙冬之事實，然堅詞否認有何持有
    第二級毒品之犯行，並辯稱：伊於99年1月2日下午4時許，
    前往衛生署桃園療養院接受美沙冬替代療法而服用30毫克，
    嗣駕車離去之際，因美沙冬味道苦澀致身體不適，遂吐出一
    部分於醫院服用之美沙冬在所駕車輛內之塑膠杯，不久隨即
    被警方查獲等語。經查：
  (一)按毒品危害防制條第11條第2項所稱持有第二級毒品，係指
    就毒品為執持占有而言，必須行為人主觀上對毒品有執持占
    有之意思，客觀上有足以顯示係實現其占有物權利之行為。
    如僅偶然經手，迅即脫離，對之無執持占有之意思及行為，
    即非此所謂持有（最高法院76年臺上字第2090號判決意旨參
    照）。
  (二)被告於99年1月2日至衛生署桃園療養院美沙冬替代療法而服
    用30毫克之事實，有該院99年1月21日桃療醫字第099000039
    9號函及桃園縣毒品危害防制中心戒毒個案追蹤輔導紀錄單
    在卷可憑。又被告於警詢及偵查中固供稱：99年1月2日下午
    4時許，伊前往衛生署桃園療養院接受美沙冬替代療法而服
    用30毫克，嗣駕車離去之際，因美沙冬味道苦澀致身體不適
    ，遂吐出一部分於醫院服用之美沙冬在所駕車輛內之塑膠杯
    ，不久隨即被警方查獲等語，又警察係在被告之車內查獲扣
    案之美沙冬等情，亦有查獲之警員潘俊銘所製作之自願搜索
    同意書、搜索扣押筆錄在卷可稽，顯見警察所查扣之美沙冬
    ，應係被告前往署立桃園醫院喝完美沙冬後，即駕車離去，
    因美沙冬味道苦澀致身體不適，而吐出剛所喝之美沙冬在車
    內之白塑膠杯內無疑。再稽諸被告於警詢時供稱：「伊準備
    將塑膠杯內之美沙冬拿去丟掉」等語（見256號偵卷第10頁
    ），又被告係於車上將「美沙冬」吐在車內之塑膠杯內，亦
    符合常情，足見被告主觀上對於塑膠杯內之美沙冬並無占有
    之意思，且即將之丟棄，在客觀上亦無實現其占有物權利之
    行為。是被告行為，尚難遽認符合刑法第11條第2項之所謂
    持有。
  (三)至扣案物經送檢驗結果，確呈美沙冬之陽性反應，有臺灣檢
    驗科技股份有限公司濫用藥物檢驗報告在卷可參，但此僅能
    證明被告車內塑膠杯內之物確含美沙冬成分，並不足以證明
    被告持有美沙冬之犯意及行為。
  (四)綜上所述，檢察官所舉證據，經本院逐一剖析，相互參酌，
    尚不足以積極證明被告有何持有第二級毒品之犯行，本院無
    從形成被告有罪之心證，是不能證明被告犯罪。
四、本院審理結果，認原審對被告為無罪之判決，其理由雖與本
    院認定被告無罪之理由不同，但不影響原判決結果。是檢察
    官以原判決有違誤為由提起上訴，請求將原判決撤銷，更為
    適當之判決，為無理由，應予駁回。
據上論斷，應依刑事訴訟法第368條，判決如主文。
本案經檢察官林秀濤到庭執行職務。
中    華    民    國   100    年    3     月    8     日
                  刑事第十七庭  審判長法  官  王炳梁
                                      法  官  陳世宗
                                      法  官  周明鴻
以上正本證明與原本無異。
不得上訴。
                                      書記官  郭彥琪
中    華    民    國   100    年    3     月    8     日